【裁判字號】    98,抗,225
【裁判日期】    980224
【裁判案由】    聲明異議
【裁判全文】
臺灣高等法院民事裁定                   98年度抗字第225號
抗  告  人  合興陶器製造工廠
法定代理人  甲○○○
上列抗告人因與相對人乙○○間聲明異議事件，對於中華民國98
年1月5日臺灣臺北地方法院97年度審聲字第1118號裁定，提起抗
告，本院裁定如下：
    主  文
抗告駁回。
抗告程序費用由抗告人負擔。
    理  由
一、抗告意旨略以： 伊以原法院95年度存字第494號提存物新台
    幣（下同） 6萬元，為系爭土地即坐落於臺北縣鶯歌鎮○○
    段48、48-1 地號共150坪土地（下稱系爭土地）之租金清償
    提存事件，伊與相對人並無系爭土地48-1地號之租賃關係，
    有本院96年度上字第438號判決可參， 顯見本件提存顯屬錯
    誤 。又本件訴訟費用及執行費總計4萬2235元，相對人已向
    原法院扣押債務人施義成於華南商業銀行股份有限公司（下
    同 ）之各項薪資，則相對人領取本件提存物6萬元，實無理
    由。再相對人係依原法院 97年度聲字第524號裁定提領系爭
    提存金，並未提出原提存通知書，原法院不察，仍維持提存
    所准許相對人領取系爭提存金之決定，並駁回伊之聲明異議
    ，自屬違誤，求為廢棄原裁定， 僅准相對人領取4萬1900元
    及執行費用335元等語。
二、按提存為非訟事件，提存所僅得就形式上之程式為審查，而
    關於實體原因事實，提存所並無審查權。又按辦理清償提存
    者，提存人應記載提存物受取權人之姓名、名稱及住、居所
    ；提存所並應將提存通知書送達受取權人；受領權人聲請領
    取提存物，應作成領取提存物聲請書一式二份，由聲請人簽
    名蓋章，並檢附原提存通知書。 提存法第9條第1項第5款、
    第10條第3項、提存法施行細則第31條第1款，分別定有明文
    。故提存事件係非訟事件，一經合法提存即生效力，未經提
    存人依法定程序聲請取回提存物，或聲請保全權益之措施，
    以阻止受領人領取提存物，提存物受領人得隨時聲請領取提
    存物。至於受領人有無領取提存物之實質權利，提存所人員
    無從加以斟酌。
三、本件抗告人係以相對人遲未受領系爭土地94年度租金為由，
    向原法院提存所以 95年度存字第494號辦理清償提存，為抗
    告人所不爭。關於清償提存之提領，依上開規定，應由領取
    權人即相對人檢附提存通知書向原法院提存所聲請始得辦理
    ， 業經原法院調閱該院95年度存字第494號、97年度取字第
    6110號卷宗，查核無訛。且本件亦無提存法第21條應為對待
    給付或應備其他要件等情，則原法院提存所依形式上審查，
    認應合於清償提存規定而准予領取，即無違誤。抗告意旨指
    摘相對人係檢附原法院97年度聲字第524號裁定， 未具提存
    通知書聲請領取云云，乃屬誤會。又抗告人指摘伊與相對人
    間並無系爭土地48-1地號之租賃關係，及相對人已假扣押債
    務人施義成之薪資云云，乃係實體爭執，揆諸前開說明，非
    屬原法院提存所應審究之事項。原法院駁回其異議，經核無
    不合。抗告意旨仍執陳詞指摘原裁定不當，求予廢棄，難認
    有理由，應予駁回。
據上論結，本件抗告為無理由，爰裁定如主文。
中    華    民    國    98    年    2     月    24    日
                    民事第八庭
                        審判長法  官  劉勝吉
                              法  官  滕允潔
                              法  官  連正義
正本係照原本作成。
不得再抗告。
中    華    民    國    98    年    2     月    25    日
                              書記官  周淑靜


司法院資訊處製作；財團法人民間司法改革基金會備份。
